臺灣宜蘭地方法院刑事判決　　　　　　　 93年度易字第218號
公　訴　人　臺灣宜蘭地方法院檢察署檢察官
被　　　告　乙○○　男　37歲.
　　　　　　甲○○　男　72歲.
共　　　同
選任辯護人　吳振東律師
被　　　告　丙○○　男　35歲.
選任辯護人　李秋銘律師
　　　　　　黃金亮律師
上列被告因違反區域計畫法案件，經檢察官聲請簡易判決處刑（
91 年度偵字第2138、3171號），本院認為不宜逕以簡易程序為
之，爰改依通常訴訟程序審理，判決如下：
    主  文
乙○○、丙○○、甲○○均無罪。
    理  由
一、聲請簡易判決處刑意旨略以：被告乙○○係鈞維股份有限公
    司（以下簡稱鈞維公司）負責人，即坐落於宜蘭縣員山鄉○○段再連小段第39之2、39之3、39之4等地號非都市土地之
    使用人；被告乙○○、丙○○、甲○○均係坐落於宜蘭縣員
    山鄉○○段再連小段第42之1、42之2、42之3、42之4及42之
    6等地號非都市土地之所有人。以上8筆系爭土地均係編定為
    「一般農牧區農牧用地」，依非都市土地用使用管制規則第
    6條第3項附表1規定，農牧用地容許使用項目為：農作使用
    、農舍、農業設施、畜牧設施、養殖設施、水源保護及水土
    保持設施、採取土石、林業使用、休閒農業設施、公用事業
    庫、河川淤泥資源再生利用臨時處理設施等項目。詎被告乙○○、丙○○、甲○○竟自民國90年間起，未經申請許可即
    允許他人及擅自在上開土地開挖土地濫採土石運至鈞維公司
    所設置之砂石場進行加工（盜採砂石部分另行偵辦），違反
    區域計畫法對於非都市土地依編定作使用管制之規定，經宜
    蘭縣政府於90年10月18日、同年11月14日、91年7月30日、
    同年10月8日分別以90府地3字第118863號、90府地3字第130
    750號、府地3字第0910086990號、府地3字第0910116321號
    等處分書各處罰鍰新臺幣（下同）300,000萬元，並令其分
    別於90年12月30日及91年10月30日（公訴人尚漏載90年11月
    15日及91年8月30日）期限內均須自行恢復原狀，惟期限屆
    滿後經宜蘭縣政府派員赴現場實地勘查結果，被告李武男、
    丙○○及甲○○3人均未依限將系爭土地恢復原狀。因認被
    告等均涉嫌違反區域計畫法第22條之罪嫌云云。
二、按犯罪事實應依證據認定之，無證據不得推定其犯罪事實，
    刑事訴訟法第154條定有明文。又「違反第十五條第一項之
    管制使用土地者，由該管直轄巿、縣（巿）政府處新台幣六
    萬元以上三十萬元以下罰鍰，並得限期令其變更使用、停止
    使用或拆除其地上物恢復原狀。」、「違反前條規定不依限
    變更土地使用或拆除建築物恢復土地原狀者，除依行政執行
    法辦理外，並得處六個月以下有期徒刑、拘役、或科三千元
    以下罰金。」區域計畫法第21條、第22條定有明文，是區域
    計畫法第22條之刑事處罰係以行為人違反直轄市或縣（市）
    政府之行政機關命限期恢復土地原狀之行政處分為前提，苟
    行政處分自始並不存在，或行為人非為經主管機關命限期恢
    復土地原狀之行政處分相對人，即不能認為與區域計畫法第
    22條所定之犯罪構成要件相合。
三、公訴人認被告乙○○、丙○○、甲○○涉嫌違反區域計畫法
    第22條之罪，無非以宜蘭縣政府於90年10月18日、同年11月
    14日、91年7月30日、同年10月8日分別以90府地3字第11886
    3號、90府地3字第130750號、府地3字第0910086990號、府
    地3字第0910116321號等處分書、宜蘭縣政府辦理非都市土
    地違反編定現場會勘紀錄2件、土地登記謄本8份、現場照片
    23 紙等為主要論據。
四、訊據被告乙○○、丙○○、甲○○均堅決否認涉有上開罪嫌
    。被告乙○○辯稱：伊在鈞維公司是負責臺北方面之業務，
    伊原未收到縣政府之公文，迄至收到宜蘭縣政府91年10月8
    日前揭處分書才知道此事等語。被告丙○○辯稱：伊於91年
    1 月間即自鈞維公司離職，任職期間伊都有恢復土地原狀等
    語。被告甲○○則辯稱：並不知道此事，宜蘭縣政府之處分
    書收到後均交由公司廠長蕭清義處理等語。
五、經查：
（一）依據宜蘭縣政府先後於90年10月18日、同年11月14日、91
      年7月30日分別以90府地3字第118863號、90府地3字第130
      750號、府地3字第0910086990號等處分書之記載，行政處
      分之相對人皆為鈞維公司而非被告3人，則前揭3次行政處
      分對被告3人即不生效力，縱令鈞維公司於收受行政處分
      後，未於期限內改善，恢復土地之原狀，參照前述說明，
      被告3人並非區域計畫法第22條之不作為義務對象，自難
      以違反該條之罪相繩。
（二）又宜蘭縣政府雖於同年10月8日以府地3字第0910116321號
      等處分書，就宜蘭縣員山鄉○○段再連小段第42之1、42
      之2、42之3、42之4、42之6等地號土地，命被告3人限期
      恢復土地原狀。然依卷附宜蘭縣政府93年11月19日府地3
      字第0930142362號函、94年3月2日府地3字第0940022667
      號函謂：前開行政處分，因被告不服提起訴願後，經內政
      部訴願委員會於92年1月24日以台內訴字第910008536號決
      定將原處分撤銷。前開行政處分既屬違法，經撤銷後即自
      始不存在，尚難認為上開處分係依區域計畫法第21條所為
      ，而得論以同法第22條之刑責。雖證人即本件宜蘭縣政府
      承辦人丁○○於本院審理時證稱：被告等至伊離職之92
      年12月都還沒有回復到原土地之高程等語，然無論宜蘭縣
      政府嗣後是否再作成適法限期命被告3人恢復土地原狀之
      行政處分，已與原行政處分不相同，二者未克相提併論，
      被告3人縱有違背嗣後處分之義務，惟因公訴人據以起訴
      之原行政處分已不存在顯不足以憑藉處罰被告3人，從而
      ，本件尚屬不能證明被告乙○○、丙○○、甲○○犯罪，
      自應諭知無罪之判決。
據上論斷，應依刑事訴訟法第452條、第301條第1項，判決如主
文。
本案經檢察官陳嘉瑜到庭執行職務
中　　華　　民　　國　　94　　年　　5 　　月　　2 　　日
                  刑事第四庭  審判長法  官  林惠玲
                                    法  官　劉家祥
                                    法  官  郭淑珍
以上正本證明與原本無異。
如不服本判決，應於判決送達後10日內向本院提出上訴狀（應抄
附繕本）。
                                    書記官  林秀麗
中　　華　　民　　國　　94　　年　　5 　　月　　3 　　日
